臺灣高雄地方法院刑事判決　　　　　　　　　　　　九十一年度易字第一四七號
　　公　訴　人　臺灣高雄地方法院檢察署檢察官
　　被　　　告　甲○○
右列被告因家庭暴力防治法等案件，經檢察官提起公訴（九十年度偵字第二三六三○
號），本院判決如左：
    主  文
甲○○違反法院依家庭暴力防治法第十三條所為之禁止實施家庭暴力行為之裁定，累
犯，處拘役拾日。又公然侮辱人，處罰金壹仟元，拘役如易科罰金，罰金如易服勞
役，均以佰元折算壹日。
被訴恐嚇部分無罪。
    事  實
一、甲○○曾於民國八十九年間，因妨害婚姻案件，經本院判處有期徒刑五月，於八
    十九年七月七日易科罰金執行完畢，仍不知悔改，其係乙○○之父親為直系血親
    ，與乙○○二人間具有家庭暴力防治法第三條第三款所定之家庭成員關係。甲○○前因對其子李培誠、其女乙○○實施毆打、辱罵等對身體及精神上不法侵害之
    行為，經本院於八十九年八月十四日以八十九年度家護字第五六二號民事通常保
    護令，判令甲○○不得對其妻丙○○、其子女李培誠、乙○○實施身體或精神上
    不法侵害之行為，且該保護令有效期間為十個月，甲○○於八十九年八月卅日收
    受該保護令之送達，而明知法院已核發上開民事通常保護令及其禁止之內容，竟
    仍於九十年二月十六日下午六時許，基於違反保護令之犯意，在高雄市○○區○○街一巷二十二號五樓住處，因細故持金屬製掃把柄毆打乙○○，致乙○○受有
    大腿部多處瘀傷之傷害（傷害部分逾告訴期間），而對乙○○實施身體上不法之
    侵害行為。
二、甲○○又於九十年七月十日晚上九時卅分許（已逾前開保護令有效期間），在高
    雄市○○區○○街近三山街路口之路邊，其與友人合夥經營之「旭號」檳榔攤前
    ，因不滿其妻丙○○囑託友人陳景秀協同其子李培誠及其女乙○○前來索取補習
    費，竟基於侮辱之犯意，在前開公共場所，於不特定之多數人得共見共聞之狀況
    下，接續三次以「幹妳娘雞歪」之粗鄙而足使人受辱之言詞，公然辱罵乙○○。
三、案經乙○○訴請臺灣高雄地方法院檢察署檢察官偵查起訴。
    偵查起訴。
    理  由
一、訊據被告甲○○矢口否認有何前開犯行，辯稱：伊未收到前開保護令。於九十年
    二月十六日伊並無毆打其女乙○○行為，當天伊曾問乙○○如何受傷？乙○○說
    是騎腳踏車摔傷的。另於九十年七月十日，伊雖有口出穢言之情形，但當時因伊
    父親生病，妻子丙○○又離家出走，伊既要上班又要照顧小孩子，心情不好，才
    口出穢言，且是口頭禪，並無侮辱他人之意思云云。然查：
（一）違反保護令犯行部分：
  １、被告前因對其子李培誠、其女乙○○實施毆打、辱罵等對身體及精神上不法侵
      害之行為，經本院於八十九年八月十四日以八十九年度家護字第五六二號民事
      通常保護令，判令甲○○不得對其妻丙○○、其子女李培誠、乙○○實施身體
      或精神上不法侵害之行為，且該保護令有效期間為十個月，甲○○於八十九年
      八月卅日收受該保護令之送達，此有該民事通常保護令及該保護令之送達證書
      各一紙附卷可稽，是被告辯稱：並未收到云云，尚不足採信。故被告明知法院
      已核發上開民事通常保護令及其禁止之內容之事實，應可認定。
  ２、另被告於九十年二月十六日，有持掃把柄毆打乙○○大腿部之事實，亦經乙○○所指訴綦詳，且有乙○○大腿部受傷照片二張、金屬製掃把柄照片一張在卷
      可稽，參照前開照片所顯示之傷勢，與乙○○之指訴相符，且乙○○為被告之
      女兒，衡情依理，如非遭被告毆打，應無設詞誣陷被告之理？故乙○○前開指
      訴，應可採信，被告此部分否認犯行所辯，不足採信。其於保護令有效期間內
      ，以傷害之方法對被害人實施身體上之不法侵害，其違反保護令之犯行，洵堪
      認定。
（二）公然侮辱犯行部分：
    被告前開公然侮辱其女乙○○之犯行，除被告並不否認於前開時、地曾口出前開
    穢語外，並經告訴人乙○○指訴綦詳，且經證人陳景秀所證明（九十年十一月十
    六日偵訊筆錄參照），並有被告實施侮辱時之錄音帶一捲及譯文一份附卷可證，
    該錄音帶經本院於九十一年六月三日訊問時，當庭勘驗其內容與告訴人所提出之
    譯文相符，故被告確有於前開時、地，接續三次，以前開穢語，侮辱乙○○之事
    實。而該穢語依社會通念，已足以使人產生受辱之感覺，故被告辯稱：只是口頭
    禪，並無侮辱之意思云云，尚不足採。故被告此部分公然侮辱犯行，亦堪認定。
二、核被告所為，係犯家庭暴力防治法第五十條第一款之違反禁止實施家庭暴力行為
    之保護令罪及刑法第三百零九條公然侮辱罪。被告先後三次對被害人口出前開穢
    語之行為，係於同時同地實施，且侵害同一之法益，各行為之獨立性極為薄弱，
    依一般社會健全觀念，在時間差距上，難以強行分開，在刑法評價上，以視為數
    個舉動之接續施行，合為包括之一行為予以評價，較為合理，應為接續犯，而為
    包括之一罪（最高法院八十六年度台上字第三二九五號判例意旨參照）。被告所
    犯前開二罪間，犯意各別，行為互異，應分論併罰。末查，被告曾因妨害婚姻案
    件，經本院判處有期徒刑五月確定，於八十九年七月七日易科罰金執行完畢，此
    有臺灣高等法院被告全國前案紀錄表在卷可憑，其於五年以內再犯上開法定本刑
    為有期徒刑以上之違反保護令罪部分，為累犯，應依刑法第四十七條規定，加重
    其刑。爰審酌被告之品行，漠視法院所為之保護令裁定之犯罪動機、手段、惟被
    害人所受之損害尚輕等及其他一切情狀，分別量處如主文所示之刑，其拘役部分
    ，並諭知易科罰金之折算標準，罰金部分，則諭知易服勞役之折算標準，以資懲
    儆。
三、公訴意旨另以：被告於九十年七月十日晚上九時卅分許，在高雄市○○區○○街
    近三山街路口之路邊，其與友人合夥經營之「旭號」檳榔攤前，因不滿其妻丙○○囑託友人陳景秀協同其子李培誠及其女乙○○前來索取補習費，竟基於恐嚇危
    害安全之犯意，在上址揚言：「我和你母親其中有一人一定要去死，要死大家死
    。」等語，乙○○及陳景秀聞言後，乃將上開言詞轉述，並當場播放錄音予丙○○聽，致使丙○○聞言後心生畏懼，致生危害於安全。因認被告另涉有刑法第三
    百零五條之恐嚇危害安全罪云云。按犯罪事實應依證據認定之，無證據不得推定
    其犯罪事實，又不能證明被告犯罪或其行為不罰者，應諭知無罪之判決，刑事訴
    訟法第一百五十四條、第三百零一條第一項分別定有明文。又按為訴訟上證明之
    資料，須於通常一般之人均不致於有所懷疑，而得確信其為真實之程度者，始得
    據為有罪之認定。倘其證明尚未達於此一程度，而有合理性懷疑存在時，即不得
    遽認被告犯罪。又被告依法無自證無罪之義務，若控罪所憑之積極證據，在生活
    經驗上尚不足以排除其他有利被告之合理推斷，致不足以證明犯罪事實時，仍不
    能因被告否認犯罪之辯解不成立，資為無視積極證據不足之理由。以上證據法則
    ，通觀最高法院七十六年度台上字第四九八六號、三十年上字第四八二號、三十
    年上字第一八三一號等判例所持一貫見解，不難明暸。再按告訴人之告訴，係以
    使被告受刑事訴追為目的，是其陳述是否與事實相符，仍應調查其他證據以資審
    認（最高法院五十二年度台上字第一三○○號判例意旨參照）。再按刑法第三百
    零五條之恐嚇罪，規定以加害生命、身體、自由、名譽、財產之事，恐嚇他人為
    犯罪構成要件，故須以將來之惡害通知他人，使他人因而心生畏怖為目的，苟所
    通知者並非將來之惡害，即難謂與本罪之構成要件相符。
四、訊據被告固不否認於前開時、地，曾出言稱：「總是要有人死傷」等語，惟堅決
    否認有何恐嚇犯行，辯稱：當時伊父親生病，妻子丙○○又離家出走，伊一人要
    照顧兒女，又要工作，以致心情不佳，才講這樣的話。但意思是指伊自己生活已
    陷入困境，自己有輕生的念頭，所謂的「死傷」是指自己，而非恐嚇妻子丙○○
    等語。經查：
（一）被告於前開時、地，友人陳景秀協同兒女前來索取補習費時，曾提及三次「總
      是要有人死傷」等語，其中一段前後語詞較為完整，被告稱：「我不住那個地
      方，我要讓那個家斷水、斷電、斷訊，房子要查封，我管那麼多，我下次就是
      要拿房子去借錢，現在錢在我這邊，我等人去查封房子，管他的，要死大家一
      起死，我講過了，總是一定要有死傷的。」等語，此並有前開錄音帶及譯文在
      卷可稽。故被告於其子女前往索取補習費時，並非如告訴及公訴意旨所指係稱
      「我和妳母親其中一人一定要去死，要死大家死」等語。
（二）被告雖辯稱：「死傷」是指自己云云，但經本院當庭勘驗前開錄音帶，被告當
      時所提及之「死傷」，其意係指要讓其子女目前所居住的房子，拿去貸款，但
      取得貸款後，也不願讓子女使用，尚非如告訴人所指訴或被告所辯稱：係雙方
      將來有人將受有生命、身體上之惡害。另訊據被告又供稱：所提到的「斷水、
      電、斷訊，及房子要查封」，是伊父親所購買，登記在伊名下之高雄市○○區
      ○○街一巷二十二號五樓住處，當時該房子並無貸款，只是因一時生氣，才說
      要拿房子去借錢，然後讓房子被查封等語（本院九十一年六月廿四日審判筆錄
      參照），而對於當時該房係被告父親購買，登記在被告名下，且並無貸款之情
      ，告訴人丙○○，亦不否認（本院九十一年六月廿四日審判筆錄參照），故被
      告當時係揚言將自己所有之財產處分，讓告訴人及子女無法在該房子內繼續居
      住，尚難認被告前開言詞，係對於告訴人之自由、名譽或財產權利，予以將來
      惡害之通知。
（三）綜上所述，參諸前引刑法恐嚇罪構成要件之說明，被告前開言詞，尚與刑法恐
      嚇罪之犯罪構成要件有間。此外，又查無被告有何公訴人所指之前開恐嚇犯行
      ，參諸前引法條及判例意旨之說明，此部分自應為無罪之諭知。
據上論斷，應依刑事訴訟法第二百九十九條第一項前段、第三百零一條第一項，家庭
暴力防治法第五十條第一款，刑法第三百零九條第一項、第十一條前段、第四十一條
第一項、第四十七條，罰金罰鍰提高標準條例第一條前段、第二條，判決如主文。
本案經檢察官蕭宇誠到庭執行職務
中      華      民      國    九十一    年      七      月      八      日
                              臺灣高雄地方法院刑事第六庭
                                  法  官  邱  明  弘
右正本證明與原本無異。
如不服本判決，應於判決送達後十日內，向本院提出上訴狀。
                                  書記官  顏  平  國
中    華    民    國      九十一      年      七        月      九      日
附錄本案論罪科刑法條全文：
家庭暴力防治法第五十條第一款：
違反法院依第十三條、第十五條所為之下列裁定者，為本院所稱之違反保護令罪，處
三年以下有期徒刑、拘役或科或併科新臺幣十萬元以下罰金：
一  禁止實施家庭暴力行為。
刑法第三百零九條
 (公然侮辱罪)
公然侮辱人者，處拘役或三百元以下罰金。
以強暴犯前項之罪者，處一年以下有期徒刑、拘役或五百元以下罰金。
